---
title: "Regression forward backward"
author: 
- name: "SORO DOBA ISSIAKA"
- name: "KAMAGATE YOUSSOUF"
  phone: "05-55-39-97-80"
  affiliation: "Data scientist"
lang: fr
date: "`r Sys.Date()`"
geometry: "margin=2cm"
number-sections: true
output: 
      rmdformats::readthedown:
      #:downcute: 
      #readthedown, html_clean,html_docco,material,robobook,lockdown,downcute #https://github.com/juba/rmdformats
      self_contained: true
      #thumbnails: true
      lightbox: true 
      self_folding: TRUE
      code_folding: show
      thumbnails: TRUE
      gallery: false
      fig_width: 4
      fig_height: 4
      df_print: kable
      fig_caption: yes
      highlight: tango
      use_bookdown: TRUE
      embed_fonts: true
      css: ["style-1.css", "style-2.css"]
      includes:
        in_header: "header.html"
     # number_sections: true
---

```{r setup, include=FALSE}
knitr::opts_chunk$set(echo = FALSE, warning = FALSE, message = FALSE)
```

```{r, message=FALSE, warning=FALSE, echo=FALSE}
# les packages
library(tidyverse)
library(rmdformats)
library(lubridate)
library(forecast)
library(kableExtra)
library(dplyr)
library(TSstudio)
library(tseries)
library(dygraphs)
library(tseries)
library(jpeg)
library(survival)
library(readr)
library(plotly)
library(knitr)
library(corrplot)
library(DT)
```


```{css toc-content, echo = FALSE}
 TOC {
  right: 200px;
  margin: 5px 0px 25px 0px;
}

.main-container {
    margin-left: 10px;
}

p {
  font-size:  16px;
    line-height : 2em;  
}

h1 {
  color: purple;
  font-size:  18px;
    line-height : 2em;  
}

h2 {
  color:blues9;
  font-size:  15px;
    line-height : 2em;  
}

h3,h4{
  color:red;
  font-size:  12px;
}

.toggle-button {
  background-color: #007BFF;
  color: white;
  border: none;
  padding: 10px 20px;
  text-align: center;
  text-decoration: none;
  display: inline-block;
  font-size: 16px;
  margin: 10px 2px;
  cursor: pointer;
}

.hidden-code {
  display: none;
}

  
```

# I- **Analyse des données des fichiers ukcomp1.txt et ukcomp2.txt**

Pour ce TP, on dispose de données (Jobson, 1991) qui décrivent les resultats comptables de 80 entreprises du Royaume Uni. Les entreprises sont réparties aléatoirement en deux groupes de 40 entreprises qui se trouvent dans les fichiers **ukcomp1.txt** et **ukcomp2.txt.** Un ensemble de 13 variables ont été collectées qui décrivent les resultats comptables des entreprises.

## Jeu de données

```{r echo=TRUE}
data<-read.table("ukcomp1.txt")
names(data) = c('RETCAP','WCFTDT', 'LOGSALE','LOGASST','CURRAT','QUIKRAT',
 'NFATAST', 'FATTOT', 'PAYOUT','WCFTCL','GEARRAT', 'CAPINT', 'INVTAST')
datatable(data)
```

## Regression de RETCAP en fonction des autres covariables

```{r echo=TRUE}
mod_complet = lm(RETCAP ~ ., data=data)
summary(mod_complet)
```

## Q. 1 Commenter les resultats suivants:

-  **Multiple R-squared.** 

Le $R^{2}$ est égal à 0.7889 cela signifie que 78.89 % de la variance de la variable dépendante (RETCAP) est expliquée par le modèle de régression. C'est un bon résultat, indiquant que le modèle explique une grande partie de la variance des données.

- **Adjusted R-squared**

Le $R^{2}$ ajusté est une version modifiée du $R^{2}$ qui prend en compte le nombre de variables indépendantes dans le modèle. Il pénalise les modèles complexes en ajustant la valeur du R² en fonction du nombre de prédicteurs. Dans ce cas, le $R^{2}$  ajusté est de 0.6951, soit 69.51 %. Cela signifie que, même après ajustement pour le nombre de prédicteurs, le modèle reste relativement performant. La différence entre le $R^{2}$ et $R^{2}$ ajusté suggère qu'il pourrait y avoir des variables dans le modèle qui n'ajoutent pas de valeur explicative significative.

- **Commenter les valeurs de la p-value pour le  test de Student (nullite d'un coefficient)**

**les hypothèse du test de Student sont:**

$H_{0}$: $\beta_{i} = 0$ contre $H_{1}$ : $\beta_{i}\neq 0$

Interprétation des p-valeurs :

- **(Intercept)** : p-valeur = 0.17160

Cette p-valeur est supérieure au seuil conventionnel de 0.05, ce qui indique que l'intercept n'est pas statistiquement significatif. Autrement dit, la constante du modèle n'est pas significativement différente de zéro.

- **WCFTDT** : p-valeur = 0.60270

Cette p-valeur est supérieure au seuil conventionnel de 0.05, ce qui signifie que le coefficient associé à la variable **WCFTDT** n'est pas significatif. Il n'y a pas suffisamment de preuves pour conclure que cette variable a un effet significatif sur la variable dépendante.

- **LOGSALE** : p-valeur = 0.55048

Comme pour **WCFTDT**, cette p-valeur élevée indique que LOGSALE n'a pas d'effet significatif sur la variable dépendante dans ce modèle.

- **LOGASST** : p-valeur = 0.31328

Cette p-valeur est également supérieure à 0.05, suggérant que LOGASST n'est pas significativement associé à la variable dépendante.

- **CURRAT** : p-valeur = 0.00287

Cette p-valeur est très faible inférieure à 0.05, ce qui signifie que **CURRAT** est statistiquement significatif au niveau de 5%. Cette variable a donc un effet significatif sur la variable dépendante.

- **QUIKRAT** : p-valeur = 0.09994

Cette p-valeur est également supérieure à 0.05, suggérant que **QUIKRAT** n'est pas significativement associé à la variable dépendante au seuil de 5%.

- **NFATAST** : p-valeur = 0.01696

Avec une p-valeur inférieure à 0.05, **NFATAST** est significatif au niveau de 5 %. Cette variable a un effet statistiquement significatif sur la variable dépendante au seuil de 5%.

- **FATTOT** : p-valeur = 0.06437

Cette p-valeur est supérieure au seuil conventionnel de 0.05, ce qui signifie que le coefficient associé à la variable **FATTOT** n'est pas significatif. Il n'y a pas suffisamment de preuves pour conclure que cette variable a un effet significatif sur la variable dépendante.

- **PAYOUT** : p-valeur = 0.01202

Cette p-valeur est inférieure à 0.05, ce qui signifie que **PAYOUT** est significatif au niveau de 5 %. Cette variable a donc un effet significatif sur la variable dépendante.

- **WCFTCL** : p-valeur = 0.18884

Cette p-valeur élevée suggère que WCFTCL n'est pas statistiquement significatif au seuil de 5%.

- **GEARRAT** : p-valeur = 0.25932

GEARRAT a une p-valeur bien supérieure à 0.05, indiquant qu'il n'est pas significatif.

- **CAPINT** : p-valeur = 0.29645

CAPINT n'est pas significatif, avec une p-valeur supérieure à 0.05.

- **INVTAST** : p-valeur = 0.28658

Cette p-valeur indique qu'INVTAST n'est pas statistiquement significatif.

En somme, Les variables **CURRAT**, **NFATAST**, et **PAYOUT** sont statistiquement significatives au niveau de 5 %, ce qui signifie qu'elles ont probablement un effet réel sur la variable dépendante.

- **le test global de Fisher**.

Les hypothèses de ce test sont: $H_{0}$: $\beta_{0} =\beta_{1}=...= \beta_{12}= 0$ contre $H_{1}$ : l'un des  $\beta_{i}\neq 0$

la p-value est : 2.555e-06

**Interprétation** : La p-valeur associée à la statistique F est extrêmement faible, ce qui est bien inférieur au seuil de 0.05. Cela signifie qu'il y a une très faible probabilité que les résultats observés soient dus au hasard, et donc on peut rejeter l'hypothèse nulle avec un haut niveau de confiance. En d'autres termes, le modèle dans son ensemble est statistiquement significatif, et au moins une des variables indépendantes a un effet significatif sur la variable dépendante.



## Q. 2 Utiliser la fonction extractAIC pour calculer la valeur du critere AIC pour le modele complet

- **L' AIC** (Critère d'information d'Akaike), est une mesure utilisée en statistique pour comparer des modèles de régression. 

```{r echo=TRUE}
# Utilisation de la fonction extractAIC

resultat_aic <- extractAIC(mod_complet)
# Le deuxième élément est la valeur AIC
valeur_aic <- resultat_aic[2]

# Affichage de la valeur AIC
print(valeur_aic)

```
**AIC du modèle complet est égale à -197.5698**

- **Le PRESS** est une mesure de la qualité prédictive du modèle, en particulier en termes de validation croisée. L'idée est de laisser une observation de côté, d'ajuster le modèle sur les observations restantes, puis de prédire la valeur pour l'observation laissée de côté. Le processus est répété pour chaque observation, et la somme des carrés des résidus prédits est calculée.
```{r echo=TRUE}

n <- nrow(data)  # Nombre d'observations
PRESS <- 0  # Initialisation de PRESS

for (i in 1:n) {
  # Créer un sous-échantillon en retirant la i-ème observation
  ukcomp1_small <- data[-i, ]
  
  # Ajuster le modèle sur les données réduites
  mod_small <- lm(RETCAP ~ ., data = ukcomp1_small)
  
  # Prédire la valeur de RETCAP pour la i-ème observation
  pred <- predict(mod_small, newdata = data[i, , drop = FALSE])
  
  # Ajouter l'erreur au carré au total PRESS
  PRESS <- PRESS + (data[i, "RETCAP"] - pred)^2
}

# Afficher la valeur de PRESS
print(PRESS)

```

## Q. 3 Implementer la procedure backward selection

- **Elimination** (backward selection) : l'algorithme demarre du modele complet (mod_complet). A chaque etape, la variable associée à la plus grande p-valeur du test de Student est eliminée du modele. La procedure s'arrête lorsque les variables restant dans le modele ont des p valeurs plus petites qu'un seuil fixe par defaut (e.g. 0.05).

```{r}
# Fonction pour la sélection backward

backward_selection <- function(modele, seuil = 0.05) {
  
  # Commencez par le modèle complet
  
  modele_actuel <- modele
  
  repeat {
    # Extraire les p-valeurs
    
    p_valeurs <- summary(modele_actuel)$coefficients[,4]
    
    # Identifier la p-valeur la plus élevée (excluant l'intercept)
    
    max_p_valeur <- max(p_valeurs[-1])
    
    # Si la p-valeur la plus élevée est inférieure au seuil, arrêter
    
    if (max_p_valeur < seuil) {
      break
    }
    
    # Identifier la variable à supprimer (celle avec la p-valeur la plus élevée)
    
    variable_a_supprimer <- names(p_valeurs)[which(p_valeurs == max_p_valeur)]
    
    # Mettre à jour la formule du modèle en retirant la variable
    
    formule <- as.formula(update(modele_actuel, paste(". ~ . -", variable_a_supprimer)))
    
    # Ré-estimer le modèle
    
    modele_actuel <- lm(formule, data = modele_actuel$model)
  }
  
  # Retourner le modèle final
  
  return(modele_actuel)
}

# Appliquer la procédure de sélection backward

modele_final <- backward_selection(mod_complet)

# Afficher le résumé du modèle final

summary(modele_final)

```

## Q. 4 Utiliser l'instruction step(mod_complet,direction="backward").

Pour faire automatiquement de la selection de modele backward nous utiliserons la fonction *step*.

```{r}
model_back<-step(mod_complet,direction="backward")

```

```{r}
summary(model_back)
```


*Comparer les resultats avec ceux obtenus précédemment.*

- Modèle Programmée (backward_selection) :

Formule : RETCAP ~ LOGASST + CURRAT + NFATAST + PAYOUT

Ce modèle est simple (4 variables) avec un bon ajustement, toutes les variables sont significatives même si le coefficient R² n'est pas élevé.

- Modèle Backward (model1) :

Formule : RETCAP ~ LOGASST + CURRAT + QUIKRAT + NFATAST + FATTOT + PAYOUT + GEARRAT 

Ce modèle est peu plus complexe (7 variables), avec un meilleur ajustement global (R² légèrement plus élevé), mais certaines variables ne sont pas significatives, ce qui pourrait indiquer un sur-ajustement.

En résumé, si la priorité est la simplicité et la significativité des variables, le modèle programmé pourrait être préféré. Si l'objectif est de maximiser l'ajustement (R²), le modèle backward est légèrement meilleur, mais il inclut des variables non significatives.

## Q. 5 Utiliser l instruction step(mod_complet,direction="forward")

- **Selection** (forward selection) : a chaque pas, une variable est ajoutée au modèle. C'est celle dont la p-valeur associée au test de Fisher pour comparer deux modèles est minimale. La procedure s'arrête lorsque toutes les variables sont introduites ou lorsque la  p-valeur reste plus grande qu'une valeur seuil fixée par defaut (e.g. 0.05). Pour faire une selection automatiquement du modèle (forward) nous allons utiliser la fonction *step*

```{r}
model0<-lm(RETCAP ~ 1,data=data)

model_forward<-step(model0,scope=formula(mod_complet),direction="forward")
```

```{r}
summary(model_forward)
```

Le modèle obtenu avec la méthode **forward** est : **RETCAP ~ INVTAST + FATTOT + PAYOUT + CURRAT + NFATAST + QUIKRAT + LOGASST**, tandis que celui obtenu avec la méthode **backward** est : **RETCAP ~ LOGASST + CURRAT + QUIKRAT + NFATAST + FATTOT + PAYOUT + GEARRAT**. Bien que les deux modèles contiennent le même nombre de variables (7), les variables incluses diffèrent entre les deux modèles, ce qui reflète la différence dans les processus de sélection utilisés.

## Q. 6 Utiliser l instruction step(mod_complet,direction="both") 

- **Mixte** : cet algorithme introduit une étape d'élimination de variable après chaque étape de sélection afin de retirer du modèle d'éventuelles variables qui seraient devenues moins indispensables du fait de la présence de celles nouvellement introduites. Pour faire une selection automatiquement du modèle (mixte) nous allons utiliser la même fonction *step*.

```{r}
modele_step <- step(mod_complet, direction = "both")
```

```{r}

summary(modele_step)
```

Le modèle obtenu avec la méthode **forward** est : **RETCAP ~ INVTAST + FATTOT + PAYOUT + CURRAT + NFATAST + QUIKRAT + LOGASST**, tandis que celui obtenu avec la méthode **backward** est : **RETCAP ~ LOGASST + CURRAT + QUIKRAT + NFATAST + FATTOT + PAYOUT + GEARRAT**. Bien que les deux modèles contiennent le même nombre de variables (7), les variables incluses diffèrent entre les deux modèles, reflétant les différences dans les processus de sélection.

Avec la méthode **Mixte**, j'obtiens le même modèle que celui de la méthode **backward**, confirmant la robustesse de cette sélection en termes de choix des variables explicatives.

En conclusion, les modèles retenus sont:

```{r}
mod_complet = lm(RETCAP ~ ., data=data)
model_backward <-lm(RETCAP ~ LOGASST + CURRAT + QUIKRAT + NFATAST + FATTOT + PAYOUT + GEARRAT, data = data)
model_forward <-lm(RETCAP ~ INVTAST + FATTOT + PAYOUT + CURRAT + NFATAST +QUIKRAT + LOGASST, data = data)
model_step <- lm(RETCAP ~ LOGASST + CURRAT + QUIKRAT + NFATAST + FATTOT + PAYOUT + GEARRAT, data = data)
```



- Déterminons **Le PRESS** pour chaque modèle

```{r echo=TRUE}

n <- nrow(data)  # Nombre d'observations
PRESS <- 0  # Initialisation de PRESS

for (i in 1:n) {
  # Créer un sous-échantillon en retirant la i-ème observation
  ukcomp1_small <- data[-i, ]
  
  # Ajuster le modèle sur les données réduites
  mod_small <- lm(RETCAP ~ ., data = ukcomp1_small)
  modele_backward <-lm(RETCAP ~ LOGASST + CURRAT + QUIKRAT + NFATAST + FATTOT + PAYOUT + GEARRAT,data = ukcomp1_small)
  modele_forward <-lm(RETCAP ~ INVTAST + FATTOT + PAYOUT + CURRAT + NFATAST +QUIKRAT + LOGASST, data = ukcomp1_small)
  modele_step <- lm(RETCAP ~ LOGASST + CURRAT + QUIKRAT + NFATAST + FATTOT + PAYOUT + GEARRAT, data = ukcomp1_small)
  
  # Prédire la valeur de RETCAP pour la i-ème observation
  pred_complet <- predict(mod_small, newdata = data[i, , drop = FALSE])
  pred_backward <- predict(modele_backward, newdata = data[i, , drop = FALSE])
  pred_forward <- predict(modele_forward, newdata = data[i, , drop = FALSE])
  pred_step <- predict(modele_step, newdata = data[i, , drop = FALSE])
  # Ajouter l'erreur au carré au total PRESS
  PRESS_complet <- PRESS + (data[i, "RETCAP"] - pred_complet)^2
  PRESS_backward <- PRESS + (data[i, "RETCAP"] - pred_backward)^2
  PRESS_forward <- PRESS + (data[i, "RETCAP"] - pred_forward)^2
  PRESS_step <- PRESS + (data[i, "RETCAP"] - pred_step)^2
}

```


## Q. 7 Comparer le modele complet et les différents modèles obtenus par selection

Pour comparer le modèle complet et les différents modèles obtenus par sélection à l'aide des critères $R^{2}$ et $R^{2}$ ajusté, et du PRESS, nous pouvons organiser ces informations dans un tableau et analyser quel modèle est le meilleur selon chaque critère.

```{r}

library(kableExtra)

# Créer le dataframe avec les critères
donne <- data.frame(
  Critère = c("R2", "R2_adj", "PRESS"),
  Modele_Complet = c(0.7889, 0.6951, 0.003987748),
  Modele_Backward = c(0.76, 0.7075, 0.001567752),
  Modele_Forward = c(0.7547, 0.701, 0.0009496716 ),
  Modele_Stepwise = c(0.76, 0.7075, 0.001567752),
  Meilleur_Modele = c("Modèle Complet", "Modèle Stepwise/backward", "Modèle Forward")
)

# Renommer les colonnes pour plus de lisibilité
colnames(donne) <- c("Critère", "Modèle Complet", "Modèle Backward", "Modèle Forward", "Modèle Stepwise", "Meilleur Modèle")

# Utiliser kableExtra pour styliser la table et colorer les en-têtes des colonnes
donne %>%
  kable("html", escape = F) %>%
  kable_styling(bootstrap_options = c("striped", "hover", "condensed"), full_width = F) %>%
  row_spec(0, bold = TRUE, color = "white", background = "dodgerblue") %>% # Colorer les en-têtes de colonnes
  column_spec(1, bold = TRUE, color = "black", background = "lightgray") %>% # Colorer la colonne des critères
  column_spec(2, background = "lightblue") %>%
  column_spec(3, background = "lightgreen") %>%
  column_spec(4, background = "lightpink") %>%
  column_spec(5, background = "lightyellow") %>%
  column_spec(6, background = "lightcyan")

```

**Conclusion :**

- Le critère $R^{2}$

Le modèle complet est le meilleur selon ce critère, avec un $R^{2}$ de 0.7889, indiquant qu'il explique la plus grande proportion de la variance de la variable dépendante.

-  Le critère $R^{2}$ ajusté :

Les modèles **Stepwise (step) et backward** sont les meilleurs pour ce critère, avec un $R^{2}$ ajusté de 0.7075. Cela signifie qu'ils offrent un bon compromis entre l'ajustement du modèle et la complexité (nombre de variables).

- Critère PRESS :

Le modèle **Forward** est le meilleur selon le critère PRESS, avec une valeur de 0.0007076062, ce qui indique qu'il a la meilleure performance prédictive en validation croisée.

## Q.8 Évaluer ces modèles

On se propose de comparer les valeurs effectivement observées sur le deuxième ensemble d'entreprises avec les previsions calculées à l aide de modèles estimés sur le premier ensemble. Vous pouvez utiliser les instructions suivantes pour charger les données du fichier ukcomp2.txt dans R.

```{r echo=TRUE}
 ukcomp2<-read.table("ukcomp2.txt")
names(ukcomp2) = c('RETCAP','WCFTDT', 'LOGSALE','LOGASST','CURRAT','QUIKRAT',
 'NFATAST', 'FATTOT', 'PAYOUT','WCFTCL','GEARRAT', 'CAPINT', 'INVTAST')
datatable(ukcomp2)
```

- **Prédictions sur les données de la table ukcomp2**

```{r echo=TRUE}
pred_complet <- predict(mod_complet, newdata = ukcomp2)
pred_backward <- predict(model_back, newdata = ukcomp2)
pred_forward <- predict(model_forward, newdata = ukcomp2)
pred_stepwise <- predict(modele_step, newdata = ukcomp2)

```

-  **Calcul de la somme des carrés des erreurs (SSE) pour chaque modèle sur ukcomp2**

```{r echo=TRUE}
# Calculer les valeurs observées de ukcomp2 
observe <- ukcomp2$RETCAP

# Calcul de la somme des carrés des erreurs (SSE) pour chaque modèle sur ukcomp2
SSE_complet <- sum((observe - pred_complet)^2)
SSE_backward <- sum((observe - pred_backward)^2)
SSE_forward <- sum((observe - pred_forward)^2)
SSE_stepwise <- sum((observe - pred_stepwise)^2)

```

- **Afficher les SSE pour chaque modèle**

```{r}

print(paste("la somme des carrés des erreurs (SSE) pour le modèle complet sur ukcomp2 est :", SSE_complet))
print(paste("la somme des carrés des erreurs (SSE) pour le modèle backward sur ukcomp2 est :", SSE_backward))
print(paste("la somme des carrés des erreurs (SSE) pour le modèle forward sur ukcomp2 est :", SSE_forward))
print(paste("la somme des carrés des erreurs (SSE) pour le modèle step sur ukcomp2 est :", SSE_stepwise))
```


- **Comparer les valeurs de SSE pour déterminer le meilleur modèle**

```{r echo=TRUE}

SSE_results <- data.frame(
  Model = c("Complet", "Backward", "Forward", "Stepwise"),
  SSE = c(SSE_complet, SSE_backward, SSE_forward, SSE_stepwise)
)
colnames(SSE_results) <- c("Modèle", "la somme des carrés des erreurs (SSE)")
# Afficher le tableau des résultats
kable(SSE_results)
```


- ** Le modèle avec la plus petite SSE**

Le modèle avec la plus petite somme des carrés des erreurs (SSE) est le modèle obtenu par la méthode **Backward**

# II-Analyse de données de Fitness

On dispose de données (provenant de la librairie d'exemples de SAS) collectées lors de seances d'aérobie chez 31 personnes.

```{r echo=TRUE}
fitness1<-read.table("fitness1.txt ")
fitness2<-read.table("fitness2.txt ")
colnames(fitness1)<-c("age","weight", "oxy", "runtime", "rstpulse","runpulse", "maxpulse" )
colnames(fitness2)<-c("age","weight", "oxy", "runtime", "rstpulse","runpulse", "maxpulse" )
datatable(fitness1)
```

## Ajuster les différents modèles sur les données fitness1

- Construire un modèle de régression linéaire multiple (modèle complet) avec toutes les variables explicatives sur le jeu de donnée **fitness1**.

```{r}
modele1_complet <- lm(oxy ~ ., data = fitness1)
summary(modele1_complet)
```


- Sélection de modèle avec la méthode backward

```{r}
modele1_backward <- step(modele1_complet, direction = "backward")
```

```{r}
summary(modele1_backward )
```

- Sélection de modèle avec la méthode forward

```{r}

modele1_forward <- step(modele1_complet, direction = "forward")
```


```{r}
summary(modele1_forward )
```

- Sélection de modèle avec la méthode stepwise (mixte)

```{r}
modele_stepwise <- step(modele1_complet, direction = "both")
```

```{r}
summary(modele_stepwise)
```

le modèle **modele_stepwise** est pareil que le modèle obtenu par la méthode de **backward**. Ainsi nous mettons les trois modèles restant en compétitions.

```{r}
modele_complet = lm(oxy ~ ., data=fitness1)
modele_backward <-lm(oxy ~ weight + runtime + runpulse + maxpulse, data = fitness1)
modele_forward <-lm(oxy ~ age + weight + runtime + rstpulse + runpulse + maxpulse, data = fitness1)
```

## Calcul des critères d'évaluation pour chaque modèle (R², R² ajusté, PRESS)

- calculer le PRESS



```{r echo=TRUE}

n <- nrow(fitness1)  # Nombre d'observations
PRESS <- 0  # Initialisation de PRESS

for (i in 1:n) {
  # Créer un sous-échantillon en retirant la i-ème observation
  ukcomp1_small <- fitness1[-i, ]
  
  # Ajuster le modèle sur les données réduites
  mod_small <- lm(oxy ~ ., data = ukcomp1_small)
  modele_backward1 <-lm(oxy ~ weight + runtime + runpulse + maxpulse,data = ukcomp1_small)
  modele_forward1 <- lm(oxy ~ age + weight + runtime + rstpulse + runpulse + maxpulse, data = ukcomp1_small)
  
  

  # Prédire la valeur de oxy pour la i-ème observation
  pred_complet <- predict(mod_small, newdata = fitness1[i, , drop = FALSE])
  pred_backward <- predict(modele_backward1, newdata = fitness1[i, , drop = FALSE])
  pred_forward <- predict(modele_forward1, newdata = fitness1[i, , drop = FALSE])
  
  # Ajouter l'erreur au carré au total PRESS
  PRESS_complet <- PRESS + (fitness1[i, "oxy"] - pred_complet)^2
  PRESS_backward <- PRESS + (fitness1[i, "oxy"] - pred_backward)^2
  PRESS_forward <- PRESS + (fitness1[i, "oxy"] - pred_forward)^2
}

```




## Comparaison des critères

```{r}

results <- data.frame(
  Model = c("Complet", "Backward", "Forward"),
  R2 = c(summary(modele_complet)$r.squared, summary(modele_backward)$r.squared, 
         summary(modele_forward)$r.squared),
  R2_adj = c(summary(modele_complet)$adj.r.squared, summary(modele_backward)$adj.r.squared, 
             summary(modele_forward)$adj.r.squared), 
  PRESS = c(PRESS_complet, PRESS_backward, PRESS_forward)
  )

# Afficher les résultats
kable(results)
```

Le meilleur modèle selon ces critères est le modèle obtenu par la méthode *backward*.
Ce modèle a présenté des valeurs compétitives pour les critères classiques d'évaluation des modèles de régression tel que le $R^{2}$ et le $R^{2}$ ajusté . Bien que d'autres modèles aient pu inclure plus de variables, le modèle backward a trouvé un excellent équilibre entre simplicité et capacité explicative. De plus Parmi les modèles testés, celui-ci a montré une performance supérieure, minimisant l'erreur de prédiction sur les nouvelles données.

- **Prédictions sur les données de la table fitness2**

```{r echo=TRUE}
pred_complet <- predict(modele_complet, newdata = fitness2)
pred_backward <- predict(modele_backward, newdata = fitness2)
pred_forward <- predict(modele_forward, newdata = fitness1)
```

-  **Calcul de la somme des carrés des erreurs (SSE) pour chaque modèle sur ukcomp2**

```{r echo=TRUE}
# Calculer les valeurs observées de ukcomp2 
observe <- fitness2$oxy

# Calcul de la somme des carrés des erreurs (SSE) pour chaque modèle sur fitness2
SSE_complet <- sum((observe - pred_complet)^2)
SSE_backward <- sum((observe - pred_backward)^2)
SSE_forward <- sum((observe - pred_forward)^2)

```

- **Comparer les valeurs de SSE pour déterminer le meilleur modèle**

```{r echo=TRUE}

SSE_results <- data.frame(
  Model = c("Complet", "Backward", "Forward"),
  SSE = c(SSE_complet, SSE_backward, SSE_forward)
)
colnames(SSE_results) <- c("Modèle", "la somme des carrés des erreurs (SSE)")
# Afficher le tableau des résultats
kable(SSE_results)
```


le modèle avec la plus petite  somme des carrés des erreurs (SSE) est toujour le modèle obtenu par la méthode **Backward** 

Après une analyse approfondie des données, nous avons déterminé que le modèle le plus approprié pour prédire la consommation d'oxygène (variable oxy) en fonction des autres variables explicatives est le modèle suivant :

*modele_backward <- lm(oxy ~ weight + runtime + runpulse + maxpulse, data = fitness1)*

**Conclusion :**

En somme, le modèle backward que nous avons retenu est non seulement le plus simple en termes de variables incluses, mais il s'est également avéré être le meilleur en termes de performance, à la fois pour l'ajustement des données existantes et pour la prédiction sur de nouvelles observations. Ce modèle offre donc un excellent compromis entre simplicité, interprétabilité et efficacité prédictive.









